【裁判字號】    94,重訴,396
【裁判日期】    950512
【裁判案由】    侵權行為損害賠償
【裁判全文】
臺灣板橋地方法院民事裁定             94年度重訴字第396號
原      告  乙○
            戊○○
            丁○○
前列三人共同
訴訟代理人  陳河泉律師
被      告  丙○○
訴訟代理人  鄧湘全律師
            韓邦財律師
前列一人
複代理人    張育祺律師
            王唯鳳律師
上列當事人間請求侵權行為損害賠償事件，經刑事庭裁定移送（
94年度交重附民字第7 號），本院裁定如下：
    主    文
原告之訴及假執行之聲請均駁回。
訴訟費用由原告負擔。
    理  由
一、按因犯罪而受損害之人，以對於刑事被告及依民法負賠償責
    任之人請求回復其損害者為限，始得於刑事訴訟程序附帶提
    起民事訴訟，此為刑事訴訟法第487 條第1 項定有明文。是
    附帶民事訴訟之對象，固不以刑事案件之被告為限，即依民
    法負賠償責任之人，亦包括在內（最高法院71年台附字第5
    號、73年台附字第66號判例意旨參照）。惟該條項所稱之「
    依民法負賠償責任之人」，係指該刑事案件中依民法規定應
    負賠償責任之人而言。故附帶民事訴訟之原告所主張之共同
    加害人，必以在刑事訴訟程序中經認定係共同侵權行為之人
    ，始得謂為依民法負賠償責任之人，否則對之提起附帶民事
    訴訟，即難謂為合法（最高法院94年台抗字第1034號、第
    1194號、93年度台抗字第762 號、90年度台抗字第549 號、
    87年台抗字第278 號裁判要旨參照）。又附帶提起之民事訴
    訟，如不合於上開法條所定之要件者，縱於刑事庭依刑事訴
    訟法第504 條第1 項將附帶之民事訴訟移送於民事庭後，亦
    不得將關於民事訴訟之法規，溯及於附帶提起民事訴訟之時
    ，而予適用，仍應認其起訴為不合法，此亦為最高法院41
    年度台抗字第58號裁定所持之見解。
二、本件原告於甲○○（另結）被訴過失致人於死案件之刑事訴
    訟程序附帶提起民事訴訟，主張：原告乙○之子、原告戊○○之父、原告丁○○之配偶游健成於民國93年2 月16日下午
    6 時40分許，騎乘車牌號碼JBP －622 號機車，沿臺北縣鶯
    歌鎮三鶯大橋右側車道往三峽方向行駛，行經該橋時，竟遭
    同向後方由甲○○無照駕駛被告丙○○所有，車牌號碼3L－
    4252號自用小客車，因行經上坡道疏未減速，超速行駛，致
    撞擊當時人車分離倒地之游健成，並輾壓之，游健成經送醫
    仍因胸腹腔內出血死亡。被告丙○○時為甲○○之女友（嗣
    於93年11月17日結婚），明知甲○○並無駕駛執照，駕車行
    駛可能發生意外致人死傷，仍將系爭汽車交予甲○○使用，
    就游健成之死亡顯有過失，為共同侵權人，應負連帶賠償之
    責。原告乙○、戊○○、丁○○分別為游健成之母、女及配
    偶，爰依民法第184 條第1 項前段、第185 條、第191 條之
    2 、第192 條第2 項、第194 條規定，請求被告與甲○○連
    帶賠償原告乙○新臺幣（下同）2,291,784 元、原告戊○○
    3,624,829 元、原告丁○○7,656,191 元，及各自起訴狀繕
    本送達翌日起至清償日止，按週年利率5%計算之利息，並予
    宣告假執行。經刑事庭依刑事訴訟法第504 條第1 項規定，
    將其附帶之民事訴訟，以裁定移送民事庭。
三、但查，本院94年度交易字第18號過失致死刑事案件（下稱本
    件刑事案件）之被告為甲○○，丙○○並非本件刑事案件之
    被告，而該刑事判決並未認定被告丙○○有共同過失侵害游
    健成權利之行為，此有該刑事判決及案卷足稽。依首揭說明
    ，被告丙○○既未經本件刑事訴訟程序認定係共同侵權行為
    人，即難謂係「依民法負賠償責任之人」，原告於本件刑事
    訴訟程序對被告提起附帶民事訴訟，即有未合，爰予裁定駁
    回。
四、原告之訴既難認為合法，其假執行之聲請亦缺乏宣告之依據
    ，爰併予駁回之。
五、依民事訴訟法第249 條第1 項第6 款、第95條、第78條、第
    85 條 第1 項前段，裁定如主文。
中    華    民    國    95    年    5     月    12    日
                  民事第三庭    法  官  陳麗玲
以上正本係照原本作成
如不服本裁定應於送達後10日內向本院提出抗告狀，並應繳納抗
告費新台幣1,000元整。
中    華    民    國    95    年    5     月    12    日
                            書記官  陳玉心


司法院資訊處製作；財團法人民間司法改革基金會備份。
